【裁判字號】    95,訴,2872
【裁判日期】    951017
【裁判案由】    毒品危害防制條例
【裁判全文】
臺灣板橋地方法院刑事判決              95年度訴字第2872號
公  訴  人  臺灣板橋地方法院檢察署檢察官
被      告  甲○○
                    （現另案於臺灣臺北監獄執行）
上列被告因違反毒品危害防制條例案件，經檢察官提起公訴（九
十五年度毒偵字第三八五八號），被告於本院準備程序進行中就
被訴事實為有罪之陳述，經本院合議庭裁定由受命法官獨任進行
簡式審判程序，判決如下：
    主  文
甲○○連續施用第一級毒品，累犯，處有期徒刑拾月；扣案海洛
因殘渣袋貳個上殘留之微量海洛因（量微無法秤重），沒收銷燬
之；扣案包裝上開海洛因之外包裝袋貳個、分裝袋伍個、分裝鏟
壹支，均沒收之。又連續施用第二級毒品，累犯，處有期徒刑陸
月；扣案安非他命殘渣袋貳個上殘留之微量安非他命（量微無法
秤重），沒收銷燬之；扣案包裝上開安非他命之外包裝袋貳個，
沒收之。應執行有期徒刑壹年貳月；扣案海洛因殘渣袋貳個上殘
留之微量海洛因（量微無法秤重）、安非他命殘渣袋貳個上殘留
之微量安非他命（量微無法秤重），均沒收銷燬之；扣案包裝上
開海洛因之外包裝袋貳個、分裝袋伍個、分裝鏟壹支、包裝上開
安非他命之外包裝袋貳個，均沒收之。
    事  實
一、甲○○前於民國九十年間因施用毒品案件，經本院以九十年
    度毒聲字第三四三六號裁定送觀察、勒戒後，認有繼續施用
    毒品傾向，再經本院以九十年度毒聲字第三六九二號裁定令
    入戒治處所施以強制戒治，後經本院以九十一年度毒聲字第
    一一０八號裁定停止戒治，所餘戒治期間付保護管束，而於
    九十一年四月十九日停止戒治出所，迄九十一年九月五日交
    付保護管束期滿未經撤銷而以已執行完畢論，由臺灣板橋地
    方法院檢察署檢察官以九十一年度戒毒偵字第四五三號為不
    起訴處分確定。又於九十年間因違反槍砲彈藥刀械管制條例
    案件，經本院以九十年度訴字第一七二六號判處有期徒刑一
    年四月確定，於九十二年六月二十五日縮短刑期假釋出獄，
    交付保護管束至九十二年七月二十九日期滿未經撤銷而以已
    執行完畢論。詎猶不思悛悔，復基於施用第一毒品海洛因之
    概括犯意，自九十五年一月間某日起至九十五年五月二十二
    日中午十二時許止，在其位於臺北縣土城市○○路○段七巷
    十八號四樓住處，以將第一級毒品海洛因摻入香菸吸食之方
    式，連續施用第一級毒品海洛因多次，平均一天施用一至二
    次；另基於施用第二級毒品安非他命之概括犯意，自九十五
    年一月間某日起至九十五年五月二十一日晚間某時止，於上
    址住處，以將第二級毒品安非他命置於自製吸食器燒烤產生
    煙霧吸食之方式，連續施用第二級毒品安非他命多次，平均
    一天吸食一至二次。嗣於九十五年五月二十二日晚間六時許
    ，為警在上址住處查獲，並扣得甲○○所有之海洛因殘渣袋
    二個、安非他命殘渣袋二個、分裝袋五個及分裝鏟一支。
二、案經臺北縣政府警察局報請臺灣板橋地方法院檢察署檢察官
    偵查起訴。本院於準備程序進行中，被告就被訴事實為有罪
    之陳述，經告知被告簡式審判程序之旨，並聽取當事人之意
    見後，裁定進行簡式審判程序。
    理  由
一、上揭犯罪事實，業據被告甲○○於本院準備程序及審理中坦
    承不諱，並有海洛因殘渣袋二個、安非他命殘渣袋二個、分
    裝袋五個、分裝鏟一支扣案可資佐證，而被告經警於九十五
    年五月二十二日採集其尿液檢體送驗結果，呈鴉片類及安非
    他命類陽性反應，亦有臺灣檢驗科技股份有限公司九十五年
    六月七日報告編號ＣＨ／二００六／五一三七三號濫用藥物
    尿液檢驗報告、臺北縣政府警察局刑警大隊偵辦毒品危害防
    制條例案被移送人姓名代碼對照表各一紙附卷可稽，足認被
    告之自白與事實相符，洵堪採為認定事實之依據。事證明確
    ，被告犯行已堪認定。此外，被告前因施用毒品案件，經本
    院以九十年度毒聲字第三四三六號裁定送觀察、勒戒後，認
    有繼續施用毒品傾向，再經本院以九十年度毒聲字第三六九
    二號裁定令入戒治處所施以強制戒治，後經本院以九十一年
    度毒聲字第一一０八號裁定停止戒治，所餘戒治期間付保護
    管束，而於九十一年四月十九日停止戒治出所，迄九十一年
    九月五日交付保護管束期滿未經撤銷而以已執行完畢論，由
    臺灣板橋地方法院檢察署檢察官以九十一年度戒毒偵字第四
    五三號為不起訴處分確定等情，復有臺灣高等法院被告前案
    紀錄表一份在卷可考，被告於上開強制戒治執行完畢釋放後
    ，五年內再犯本件施用毒品犯行，應依法論科。
二、查被告行為後，刑法業於九十四年二月二日經總統以華總一
    義字第０九四０００一四九０一號令修正公布，並於九十五
    年七月一日施行（下稱新刑法，修正前刑法下稱舊刑法），
    參酌最高法院九十五年五月二十三日刑事庭第八次會議決議
    ，新刑法第二條第一項之規定，係規範行為後法律變更所生
    新舊法律比較適用之準據法，於新刑法施行後，應適用新刑
    法第二條第一項之規定，為「從舊從輕」之比較。另於比較
    時應就罪刑有關之共犯、未遂犯、想像競合犯、牽連犯、連
    續犯、結合犯，以及累犯加重、自首減輕暨其他法定加減原
    因（如身分加減）與加減比例等一切情形，本於統一性及整
    體性原則，綜其全部罪刑之結果而為比較。而被告行為後，
    （一）新刑法刪除第五十六條連續犯之規定，此項刪除雖非
    犯罪構成要件之變更，但顯已影響行為人刑罰之法律效果，
    自屬法律已有變更，而於新法施行後，被告所為上開多次施
    用毒品犯行，即應予分論併罰，經比較新舊法結果，以被告
    行為時之舊法較為有利於被告；（二）新刑法第四十七條第
    一項規定「受徒刑之執行完畢，或一部之執行而赦免後，五
    年以內故意再犯有期徒刑以上之罪者，為累犯，加重本刑至
    二分之一。」，與舊刑法第四十七條規定「受有期徒刑之執
    行完畢，或受無期徒刑或有期徒刑一部之執行而赦免後，五
    年以內再犯有期徒刑以上之罪者，為累犯，加重本刑至二分
    之一。」不同，而依被告之前科紀錄，無論依新舊刑法第四
    十七條之規定均構成累犯；（三）舊刑法第五十一條第五款
    規定「宣告多數有期徒刑者，於各刑中之最長期以上，各刑
    合併之刑期以下，定其刑期。但不得逾二十年。」，與新刑
    法第五十一條第五款規定「宣告多數有期徒刑者，於各刑中
    之最長期以上，各刑合併之刑期以下，定其刑期。但不得逾
    三十年。」不同，經比較新舊法結果，以舊法較有利於被告
    。因之，經綜其全部罪刑之結果而為比較，以舊刑法有利於
    被告，應一體適用舊刑法之規定，是核被告甲○○所為，係
    犯毒品危害防制條例第十條第一項之施用第一級毒品罪及同
    條例第十條第二項之施用第二級毒品罪。其施用第一級毒品
    海洛因前後持有第一級毒品海洛因之低度行為，及施用第二
    級毒品安非他命前後持有第二級毒品安非他命之低度行為，
    應分別為施用之高度行為所吸收，均不另論罪。又被告先後
    多次施用第一級毒品海洛因及第二級毒品安非他命之行為，
    時間緊接，所犯各係構成要件相同之罪，顯均係基於概括犯
    意反覆為之，為連續犯，應各依修正前刑法第五十六條之規
    定論以一罪，並均加重其刑。又被告所犯前開施用第一級毒
    品及施用第二級毒品二罪間，犯意各別，罪名互殊，應予分
    論併罰。又被告於九十年間因違反槍砲彈藥刀械管制條例案
    件，經本院以九十年度訴字第一七二六號判處有期徒刑一年
    四月確定，於九十二年六月二十五日縮短刑期假釋出獄，交
    付保護管束至九十二年七月二十九日期滿未經撤銷而以已執
    行完畢論，此有臺灣高等法院被告前案紀錄表一份在卷可憑
    ，其受有期徒刑之執行完畢後，五年以內再犯本件有期徒刑
    以上之施用第一、二級毒品罪，為累犯，應各依修正前刑法
    第四十七條之規定加重其刑，並均遞加重之。爰審酌被告前
    已有因施用毒品案件經送觀察勒戒、強制戒治之紀錄，仍不
    能戒除毒癮，再次漠視法令禁制而犯本罪，顯見其戒除毒癮
    之意志薄弱，惟念其犯後坦承犯行，態度尚佳，且施用毒品
    所生危害，實以自戕身心健康為主，對於他人生命、身體、
    財產等法益，尚無明顯而重大之實害等一切情狀，分別量處
    如主文所示之刑，並定其應執行之刑，以示懲儆。另扣案海
    洛因殘渣袋二個上殘留之微量海洛因、安非他命殘渣袋二個
    上殘留之微量安非他命，屬查獲之第一級、第二級毒品，不
    問屬於犯人與否，均應依毒品危害防制條例第十八條第一項
    前段併予宣告沒收銷燬。而扣案包裝上開海洛因之外包裝袋
    二個、分裝袋五個、分裝鏟一支，係被告所有，供本件施用
    第一級毒品犯罪所用之物，扣案包裝上開安非他命之外包裝
    袋二個，係被告所有，供本件施用第二級毒品犯罪所用之物
    ，業經被告供承在卷，爰均依修正前刑法第三十八條第一項
    第二款規定併予宣告沒收之。
據上論斷，應依刑事訴訟法第二百七十三條之一第一項、第二百
九十九條第一項前段，毒品危害防制條例第十條第一項、第二項
、第十八條第一項前段，刑法第二條第一項前段、第十一條、修
正前第五十六條、第四十七條、第五十一條第五款、第三十八條
第一項第二款，判決如主文。
本案經檢察官黃怡華到庭執行職務。
中    華    民    國  九十五  年    十    月  十七    日
                      刑事第十六庭  法  官    曾淑娟
上列正本證明與原本無異。
如不服本判決，應於判決送達後十日內向本院提出上訴狀（應附
繕本），上訴於臺灣高等法院。
                                    書記官    郭宇修
中    華    民    國  九十五  年    十    月  十七    日
附錄本案論罪科刑法條全文：
毒品危害防制條例第十條：
施用第一級毒品者，處六月以上五年以下有期徒刑。
施用第二級毒品者，處三年以下有期徒刑。


司法院資訊處製作；財團法人民間司法改革基金會備份。
